【裁判字號】    89,訴,689
【裁判日期】    890811
【裁判案由】    偽造文書等
【裁判全文】
臺灣板橋地方法院刑事判決                          八十九年度訴字第六八九號
    公  訴  人  臺灣板橋地方法院檢察署檢察官
    被      告  乙○○
右列被告因業務侵占等案件，經檢察官提起公訴（八十九年度偵字第二五二五號），
本院判決如左：
    主  文
乙○○連續意圖為自己不法之所有，而侵占對於業務上所持有之物，處有期徒刑柒月
，緩刑年。
如附表所示之簽認單上偽造之「李」、「蔡」、「甲○○」署押各壹枚均沒收。
    事  實
一、乙○○自民國八十八年一月四日起，受僱於臺北縣新莊市○○路四七六巷七號宏
    （起訴書誤載為玨）企業有限公司（簡稱宏公司，負責人為蔡麗燕），擔任
    業務員，負責代理宏公司送貨給客戶及向客戶收款之業務，為從事業務之人，
    竟基於意圖為自己不法之所有之概括犯意，自八十八年三月十七日起至同年七月
    二日止，連續在臺北縣新莊市○○街五十六號等地，將其業務上所持有宏公司
    之貨物（價值計新臺幣〈下同〉五萬五千七百零五元）侵占入己，並於變現後花
    用殆盡，復為掩飾其上開侵占之行為，而基於行使偽造私文書之概括犯意，先於
    不詳之時地，連續偽造私文書即八十八年五月二十七日、八十八年六月二十五日
    、八十八年七月二日之簽認單計三紙，並在上開簽認單上偽造客戶「李」、「蔡
    」、「甲○○」之署押各一枚，再連續持上開簽認單向宏公司辦理沖帳，而加
    以行使，均足以生損害於「李」、「蔡」、「甲○○」及宏公司。
二、案經被害人宏公司訴請臺灣板橋地方法院檢察署檢察官偵查起訴。
    理  由
一、訊據被告乙○○對於其在上開時地，侵占宏公司之貨物，並偽簽客戶「李」、
    「蔡」之署押於簽認單上，再持之向宏公司辦理沖帳等情固坦承不諱，惟辯稱
    ：伊沒有偽簽客戶「甲○○」之署押於簽認單上，係「甲○○」本人所為之署押
    云云。經查，右揭事實，業據告訴人宏公司之代理人丙○○於偵查中及本院審
    理時指述歷歷，並有簽認單四紙（其中如事實欄所示偽造之簽認單計三紙含原本
    在內）及被告所簽發面額為五萬五千七百零五元之本票一紙附卷可稽。又被告對
    於其在上開時地，侵占宏公司之貨物之事實既供承不諱，復於八十八年七月三
    十日就上開侵占行為所生之債務，簽發上開面額為五萬五千七百零五元之本票給
    宏公司，以示負責，為被告所不爭執，亦有上開本票一紙在卷足憑。況本院依
    被告所陳報之證人甲○○及其住所桃園縣龜山鄉陸光二村二五鄰六七０號對證人
    甲○○予以傳喚、拘提均未見到庭，有送達證書及拘提回證各一份附卷可稽，致
    本院無法查證被告所辯是否屬實，是被告所辯，尚難採信。事證明確，被告之犯
    行堪以認定。
二、查被告乙○○係從事業務之人，竟意圖為自己不法之所有，而侵占對於業務上所
    持有之貨物，並偽造客戶「李」、「蔡」、「甲○○」簽名之簽認單計三紙，再
    持之向宏公司辦理沖帳，而加以行使，均足以生損害於「李」、「蔡」、「甲
    ○○」及宏公司，核其所為，係犯刑法第三百三十六條第二項之業務侵占罪及
    第二百十六條、第二百十條之行使偽造私文書罪。本件就被告所偽造八十八年五
    月二十七日及八十八年六月二十五日之簽認單所示之貨款九千三百元及二千九百
    四十元（計一萬二千二百四十元）部分，被告實際上並未將貨物交付簽認單所示
    之客戶「李」、「蔡」，業據被告供明在卷，由此可知，此部分係被告將宏公
    司相當於上開貨款之貨物侵占入己，並於變現後花用殆盡至明，公訴意旨認係被
    告將向客戶所收取之貨款計一萬二千二百四十元挪為私用，即有未洽，併予明
    。其先後多次業務侵占及行使偽造私文書之犯行，均時間緊接，罪名相同，顯係
    基於概括犯意而為，均應各依連續犯之規定論以一罪，並加重其刑。其偽造私文
    書之行為，為行使之高度行為所吸收，不另論罪。被告所犯上開業務侵占罪及行
    使偽造私文書罪間，有方法結果之牽連關係，應依刑法第五十五條之規定從一重
    之業務侵占罪處斷。爰審酌被告並無前科，有臺灣高等法院檢察署刑案紀錄簡覆
    表一份在卷足憑，被告犯罪之動機、目地、手段、所生危害，犯罪後已向被害人
    宏公司賠償五萬五千七百零五元及訴訟費用六千二百五十元，有和解書一紙在
    卷足憑等一切情狀，量處如主文所示之刑，以示懲儆。又被告前未曾受有期徒刑
    以上刑之宣告，業如前述，其因一時失慮，偶罹刑典，經此偵審程序及刑之宣告
    等教訓後，當知警惕，應無再犯之虞，本院認所宣告之刑，以暫不執行為適當，
    爰併予宣告緩刑三年，以啟自新。
三、如附表所示偽造之「李」、「蔡」、「甲○○」署押各一枚，不問屬於犯人與否
    ，均應依刑法第二百十九條之規定宣告沒收。至卷附之上開偽造之簽認單計三紙
    ，業經被告持以向宏公司行使並交付宏公司收受，已據被告供明在卷，顯非
    被告所有，故不予宣告沒收，併予明。
據上論斷，應依刑事訴訟法第二百九十九條第一項前段，刑法第五十六條、第三百三
十六條第二項、第二百十六條、第二百十條、第五十五條、第七十四條第一款、第二
百十九條，罰金罰鍰提高標準條例第一條前段，判決如主文。
本案經檢察官李嘉明到庭執行職務。
中      華      民      國      八十九      年     八     月    十一    日
                                      臺灣板橋地方法院刑事第一庭
                                          法  官  楊  千  儀
右正本證明與原本無異。
如不服本判決應於送達後十日內向本院提出上訴狀。
                                          書記官  王      明
中      華      民      國      八十九      年     八     月   二十一   日
附錄本案論罪科刑法條全文：
刑法第三百三十六條
對於公務上或因公益所持有之物，犯前條第一項之罪者，處一年以上七年以下有期徒
刑，得併科五千元以下罰金。
對於業務上所持有之物，犯前條第一項之罪者，處六月以上五年以下有期徒刑，得併
科三千元以下罰金。
前二項之未遂犯罰之。
（罰金已依罰金罰鍰提高標準條例提高為十倍）
刑法第二百十六條
行使第二百十條至第二百十五條之文書者，依偽造、變造文書或登載不實事項或使登
載不實事項之規定處斷。
刑法第二百十條
偽造、變造私文書，足以生損害於公眾或他人者，處五年以下有期徒刑。
附表
一、八十八年五月二十七日簽認單上偽造之「李」署押壹枚。
二、八十八年六月二十五日簽認單上偽造之「蔡」署押壹枚。
三、八十八年七月二日簽認單上偽造之「甲○○」署押壹枚。


司法院資訊處製作；財團法人民間司法改革基金會備份。
